# 求助陈版主 : 关于无形资产减值测试中对于未来销售收入的预测的会计估计变更

提问人：lcx2456 时间：2022-03-22 08:41:00
公司持有一项专利，用于研究某药物，每年对这项专利做减值测试，由于药物未上市，去年用于减值测试是参考同类药物的全球市场销售收入，估计其市场占比为3%，今年管理层提高其市场占比为5%，对于这种会计估计的变更，有没有什么合理的理由可以支持这个会计估计，据了解，项目在 21 年未有重大的进展，管理层表示，只是考虑到药物的低副作用，但这也是以往就知道的事情，如果想要改变这个会计估计，是否有可以考虑的其他方向？

回答人：chenyiwei
会计估计变更从其触发原因的角度可以分为两类：
一类是有明确的、可识别的特定事项作为触发原因的，即“企业据以进行估计的基础发生了变化”，可以称为“突变型”会计估计变更，例如因为法院对诉讼案件作出一审判决而对原先计提的与该诉讼相关的预计负债进行调整，这类会计估计变更的生效日就是该触发事件的发生之日，相对容易确定，可操纵的空间也较小。
另一类是因为“取得新信息、积累更多经验以及后来的发展变化”而导致的会计估计变更，如坏账准备政策、折旧年限的会计估计变更等均属于此类，可称为“渐变型”会计估计变更。这类会计估计变更通常没有明确的、可识别的“触发事件”作为判断其变更生效日的标志，而是通过一段时间的信息积累而导致“从量变到质变”。对此类会计估计变更，其变更生效日的判断较为主观，即涉及对前次变更之后新获取的信息能否支持下一次估计变更的充分性、适当性的专业判断。但是无论如何，在前一次会计估计变更之后，收集足以支持下一次变更合理性的新信息都需要时间，因此在短期内就同一事项频繁发生“渐变型”的会计估计变更，其逻辑上是不合理的，很难自圆其说。例如，后一次变更所依据的某项信息，在前次变更时可能已经存在，但在作出前次变更时却被有意无意地忽略，这种情况反过来说明前次估计变更“由于重大人为过失或舞弊等原因，未能合理使用前期报表编报时已经存在且能够取得的可靠信息，导致前期会计估计结果未恰当反映当时情况”，即前次变更后（本次变更前）的会计估计很可能实际上是存在差错的，本次“会计估计变更”很可能实为对前期差错的更正。注册会计师应当注意对短期内就同一事项频繁发生“渐变型”会计估计变更的情形保持警觉，谨慎、合理地判断是否应认定为前期差错更正。
如果如主帖中所述，本年度内研发无明显进展，“毒副作用小”也是以往已知的，则本年度内很可能没有足够多的新信息、经验及发展变化来支持该项会计估计变更，尤其是偏向乐观的估计变更。本期内不建议进行该项估计变更。相反，由于本年度内研发无进展，反而可能成为一项减值迹象，提示要对资本化研发支出计提更多、更谨慎的减值准备。